臺灣臺中地方法院民事判決
110年度建字第121號
原      告  郭瑞恩  
訴訟代理人  洪家駿律師
複  代理人  許立功律師
            楊承頤律師
            翁振德律師
            施竣凱律師
被      告  黄怡龍（原名黄昱騰、黄天晴）

            李冠宏  
上  一  人
訴訟代理人  邢建緯律師
複  代理人  官厚賢律師
            陳官甫律師
上列當事人間請求履行契約事件，本院於民國111年11月25日言
詞辯論終結，判決如下：
    主      文
一、被告黄怡龍應給付原告新臺幣伍拾萬伍仟元，及自民國一百
    一十年十一月六日起至清償日止，按週年利率百分之五計算
    之利息。
二、原告其餘之訴駁回。
三、訴訟費用由被告黄怡龍負擔二分之一，餘由原告負擔。
四、本判決原告勝訴部分，於原告以新臺幣壹拾陸萬玖仟元為被
    告黄怡龍供擔保後，得假執行。但被告黄怡龍如以新臺幣伍
    拾萬伍仟元為原告預供擔保，得免為假執行。
五、原告其餘假執行之聲請駁回。　
    事實及理由
一、被告黄怡龍經合法通知，未於言詞辯論期日到場，核無民事
    訴訟法第386條各款所列情形，爰依原告之聲請，由其一造
    辯論而為判決。
二、原告主張：被告黄怡龍、李冠宏分別自稱係冠昱空間事務所
    （下稱冠昱事務所）之設計師、負責人。兩造於民國109年3
    月12日簽訂設計承攬契約（下稱系爭契約），被告並簽立10
    9年3月8日及109年3月9日報（估）價單（下合稱第1份估價
    單），約定由被告負責門牌號碼臺中市○○區○○街00號房屋（
    下稱系爭房屋）之室內設計及監督廠商施工完成（下稱系爭
    工程），總價為新臺幣（下同）150萬元，性質應為委任契
    約。原告已於附表編號1至4所示之日期給付如附表編號1至4
    所示之報酬予被告，然被告卻全未施作系爭工程，並以「其
    他廠商施工致無法施作」、「追加款項未付」等理由拒絕進
    場。嗣因原告不斷要求被告儘速完工，被告乃於109年8月8
    日以黄怡龍名義再出具總價159萬5,000元之報（估）價單（
    下稱第2份估價單）補充系爭契約之內容，原告為求系爭工
    程順利進行而同意簽訂，並再於附表編號5、6所示之時間給
    付如附表編號5、6所示之報酬予黄怡龍，但被告仍未施作系
    爭工程。原告遂於109年9月23日寄發淡水郵局第329號存證
    信函（下稱329號存證信函）定相當期限催告被告履行，仍
    未獲置理。原告再於109年11月9日以淡水郵局第373號存證
    信函（下稱373號存證信函）解除系爭契約，並請求被告返
    還101萬元予原告。如認系爭契約性質為承攬，原告亦已依3
    73號存證信函終止系爭契約，而得請求被告返還101萬元予
    原告。又因被告均自稱係冠昱事務所之人員，係就同一委任
    關係先後與原告簽訂系爭契約及第1份、第2份估價單，應共
    同返還101萬元予原告。爰依民法第179條規定，提起本件訴
    訟等語。並聲明：被告應共同給付原告101萬元，及自起訴
    狀繕本送達翌日起至清償日止，按週年利率5％計算之利息；
    願供擔保，請准宣告假執行。
三、李冠宏則以：李冠宏原受僱於黄怡龍，負責代理冠昱事務所
    與業主簽約並管理財務，但不負責工程施作，黄怡龍始為冠
    昱事務所之負責人，負責工程施作。原告於109年3月間與被
    告洽談系爭工程，由李冠宏代理黄怡龍與原告簽訂系爭契約
    ，約定由黄怡龍負責施作系爭工程，總價150萬元，工期90
    個工作天，性質應為承攬契約。惟李冠宏於109年7月31日自
    冠昱事務所離職，全部業務均已轉交予黄怡龍，原告知悉後
    為避免爭議，即於109年8月8日與黄怡龍簽訂第2份估價單，
    且修改系爭契約總價為159萬5,000元，工期改為100個工作
    天，並結算已交付之工程款共95萬元，用以取代系爭契約及
    第1份估價單，是系爭契約之當事人自始均係原告與黄怡龍
    ，第2份估價單亦與李冠宏無涉。又373號存證信函係終止系
    爭契約之意思表示，而非解除系爭契約，是系爭契約自109
    年11月9日起向後失其效力，而李冠宏向原告收取如附表編
    號1、3之款項，均已轉交予黄怡龍或依黄怡龍之指示給付予
    下游廠商，李冠宏並未受有何利益等語，資為抗辯。並聲明
    ：原告之訴駁回；如受不利之判決，願供擔保請准宣告免為
    假執行。
四、黄怡龍未於言詞辯論期日到場，亦未提出書狀作任何聲明或
    陳述。
五、得心證之理由：
（一）原告主張黄怡龍於簽訂系爭契約後，已向原告預先收取10
      1萬元之報酬，卻全未施作系爭工程，並以「其他廠商施
      工致無法施作」、「追加款項未付」等理由拒絕進場。嗣
      因原告不斷要求被告儘速完工，黄怡龍乃於109年8月8日
      再出具第2份估價單補充系爭契約之內容，但黄怡龍仍未
      施作系爭工程，原告遂以373號存證信函向黄怡龍終止系
      爭契約等節，業據其提出系爭契約、第1份、第2份估價單
      、網路銀行轉帳明細、台新國際商業銀行存入憑條、329
      號、373號存證信函暨收件回執、台中永安郵局第188號存
      證信函（下稱188號存證信函）、系爭工程現場照片等件
      為證（見本院卷第17至36頁、第45至50頁、第139至146頁
      、第159至301頁），核與原告所述相符。又黄怡龍經合法
      通知，未於言詞辯論期日到場，亦未提出準備書狀爭執，
      依民事訴訟法第280條第3項準用第1項規定，視同自認，
      堪信原告上開主張為真實。另原告請求被告共同給付101
      萬元，依民法第271條規定，應為請求被告各給付50萬5,0
      00元。是原告依民法第179條規定，請求黄怡龍返還不當
      得利50萬5,000元，於法有據。
（二）原告請求李冠宏給付50萬5,000元部分：
　　1.原告於373號存證信函向黄怡龍表示：「本人於民國109年
      3月12日經台端以冠昱空間事務所為名義，指派第三人李
      冠宏與本人簽訂工程承攬契約，由台端承攬本人所有坐落
      於臺中市○○區○○街00號之住宅設計裝修工程，雙方並約定
      完工期限為109年9月前，惟台端至今仍未完工，更恣意片
      面停工」等語（見本院卷第49頁），可證李冠宏為黄怡龍
      指派代理簽約之第三人，而非系爭契約之當事人。是原告
      主張李冠宏為系爭契約之當事人，顯不實在。
　　2.又李冠宏於109年7月31日自冠昱事務所離職，並已將財務
      及業務完全交接予黄怡龍等節，有黄怡龍於109年8月3日
      以冠昱事務所負責人名義出具之離職證明書附卷可參（見
      本院卷第87頁）；另李冠宏代黄怡龍向原告收取之款項，
　　　均已分別轉交予黄怡龍或黄怡龍指定之下游廠商，亦有存
      款交易明細、LINE對話紀錄、報價單等件在卷可佐（見本
      院卷第323至345頁），足認李冠宏僅係受僱於黄怡龍，而
      依黄怡龍之指示管理財務，並未實際負責施作系爭工程，
      亦非系爭契約之當事人，且未受有利益。而李冠宏於109
      年7月31日離職後，仍由黄怡龍繼續履行系爭契約，原告
      就此部分亦無異議，甚至於109年8月8日與黄怡龍簽訂第2
      份估價單，堪認原告應知悉李冠宏已自冠昱事務所離職，
      為求保障，乃要求黄怡龍以其名義簽訂第2份估價單並結
      算原告已付之報酬數額。
　　3.另黄怡龍於109年9月29日寄發188號存證信函予原告，該
      函記載：黄怡龍與原告於109年8月8日因原告之泥作工班
      延遲與查封事件及原告需再追加防水工程，所以約定換約
      及報價單內容，施工時間更新，且告知與原告簽約之冠昱
      事務所員工李冠宏先生已離職，系爭工程由黄怡龍全權負
      責等語（見本院卷第145頁）。原告嗣於109年11月9日寄
      發373號存證信函，亦稱李冠宏為第三人，且係向黄怡龍
      終止系爭契約（見本院卷第49頁），足證原告確知悉李冠
      宏僅係冠昱事務所之員工，且系爭契約與李冠宏無涉。
　　4.原告雖主張被告係以系爭契約總價10％作為報酬，被告各
      分得5％，故被告應均為系爭契約之當事人等語（見本院卷
      第155頁）。然此僅係被告內部約定酬勞之分潤方式，與
      系爭契約之當事人無涉，況李冠宏亦未實際取得系爭契約
      之報酬，是原告上開主張，難認有據。
　　5.從而，李冠宏辯稱其僅係受僱於黄怡龍，並代理黄怡龍與
      原告簽訂系爭契約，且收取之款項均已轉交予黄怡龍乙節
      ，應為可採。原告主張李冠宏亦為系爭契約之當事人，難
      認有據。是原告主張終止系爭契約後，依民法第179條規
      定，請求李冠宏返還不當得利50萬5,000元予原告，為無
      理由。
（三）末按給付無確定期限者，債務人於債權人得請求給付時，
      經其催告而未為給付，自受催告時起，負遲延責任。其經
      債權人起訴而送達訴狀，或依督促程序送達支付命令，或
      為其他相類之行為者，與催告有同一之效力，民法第229
      條第2項定有明文。又遲延之債務，以支付金錢為標的者
      ，債權人得請求依法定利率計算之遲延利息。但約定利率
      較高者，仍從其約定利率。應付利息之債務，其利率未經
      約定，亦無法律可據者，週年利率為5％，民法第233條第1
      項、第203條亦有明定。查原告請求黄怡龍返還不當得利5
      0萬5,000元，其給付並無確定期限，原告以起訴狀繕本送
      達黄怡龍請求給付，則與催告有同一之效力，惟黄怡龍未
      為給付，即應負遲延責任。又上開起訴狀繕本於110年10
      月26日寄存送達黄怡龍，有送達證書附卷可佐（見本院卷
      第117、119頁），並自110年11月5日發生合法送達之效力
      ，是原告請求自110年11月6日起算之法定遲延利息，核無
      不合，應予准許。
六、綜上所述，原告依民法第179條規定，請求黄怡龍給付50萬5
    ,000元，及自110年11月6日起至清償日止，按週年利率5％計
    算之利息，為有理由，應予准許；逾此範圍之請求，為無理
    由，應予駁回。
七、兩造均陳明願供擔保聲請宣告假執行及免為假執行，就原告
    勝訴部份，核無不合，爰分別酌定相當之擔保金額，予以准
    許；至原告敗訴部分，其假執行之聲請已失所依附，應併予
    駁回。
八、本件事證已臻明確，兩造其餘攻防方法及所提證據，經本院
    審酌後，核與判決結果不生影響，爰不逐一論述，併此敘明
    。
九、訴訟費用負擔之依據：民事訴訟法第79條、第85條第1項但
    書。
中　　華　　民　　國　　111 　年　　12　　月　　16　　日
                  民事第四庭  審判長法  官  吳國聖
                                    法  官　蔡家瑜
                                    法  官  董庭誌
正本係照原本作成。
如對本判決上訴，須於判決送達後20日內向本院提出上訴狀（須
附繕本）。如委任律師提起上訴者，應一併繳納上訴審裁判費。
中　　華　　民　　國　　111 　年　　12　　月　　16　　日
                                    書記官  江慧貞
附表（元：新臺幣）：　
編號 日　期 金　額 給付方式 1 109年3月13日 45萬元 現金交付予李冠宏 2 109年3月27日 5萬元 匯款至黄怡龍所申設之中國信託商業銀行帳號000000000000號帳戶（下稱黄怡龍中信帳戶）   1萬5,000元 同上 3 109年4月6日 40萬元 現金存款至李冠宏所申設之台新國際商業銀行帳號00000000000000號帳戶 4 109年4月24日 5萬元 匯款至黄怡龍中信帳戶 5 109年8月4日 1萬元 匯款至黄怡龍所申設台新國際商業銀行帳號0000000000000000號帳戶 6 109年8月12日 3萬5,000元 同上